臺灣臺北地方法院民事判決
110年度重訴字第730號
原      告  東正投資顧問股份有限公司

法定代理人  鍾嘉村  
訴訟代理人  張志明律師
            吳致頤律師
被      告  台灣肥料股份有限公司

法定代理人  黃耀興  
訴訟代理人  顏南全律師
上  一  人
複代 理 人  曾淑孟律師
訴訟代理人  李佳翰律師
上  一  人
複代 理 人  郭峻瑀律師
訴訟代理人  黃雅惠律師
上列當事人間交付租賃物等事件，本院於民國111 年7 月19日言
詞辯論終結，判決如下：
    主  文
被告應將如附表所示之停車位交付原告使用收益。
原告其餘之訴駁回。
訴訟費用由被告負擔百分之三，餘由原告負擔。
本判決第一項於原告以新臺幣壹仟貳佰伍拾陸萬元為被告供擔保
後，得假執行。但被告以新臺幣參仟柒佰陸拾捌萬元及等值之銀
行可轉讓定期存單為原告供擔保，得免為假執行。
原告其餘假執行之聲請駁回。
    事實及理由
壹、程序事項
一、按當事人得以合意定第一審管轄法院。但以關於由一定法律
    關係而生之訴訟為限。前項合意，應以文書證之，民事訴訟
    法第24條定有明文。本件依兩造簽訂之不動產租賃契約（下
    稱系爭租約）第20條之約定，雙方合意以本院為第一審管轄
    法院，本院自有管轄權。
二、次按不變更訴訟標的，而補充或更正事實上或法律上之陳述
    者，非為訴之變更或追加，民事訴訟法第256條亦有明定。
    查原告起訴聲明第㈠項為：「被告應於取得坐落於臺北市○○
    區○○段00地號土地（下稱系爭土地）上如臺北市政府都市發
    展局106建字第0056號建築執照（下稱系爭建照）所示建物Ｂ
    棟（下稱系爭Ｂ棟大樓）地上10層至12層、地上15層至17層
    及被告110年5月14日肥資產字第00000000000號函、0000000
    000號函所指之停車位共50個之使用執照後，將上開不動產
    交付原告使用收益」，嗣原告將上開聲明變更為：「被告應
    將坐落於系爭土地上如臺北市政府都市發展局110年使字第0
    122號使用執照（下稱系爭使照）所記載建物Ｂ棟（即系爭Ｂ
    棟大樓）地上10層至12層、地上15層至17層，及地下一層編
    號803至837、地下二層編號668至680、695至696共計50個平
    面汽車地下停車位（下合稱系爭停車位，詳如附表所示）交
    付原告使用收益」（見本院卷㈡第481頁），乃聲明範圍之確
    認，核屬補充及更正事實上之陳述，尚非訴之變更或追加，
    於法核無不符，應予准許。
貳、實體事項
一、原告起訴主張：被告於103年11月19日就「台灣肥料股份有
    限公司南港經貿園區C2土地辦公大樓暨停車場招租案」進行
    公開招標（下稱系爭招租案），並公告投標須知（下稱系爭
    投標須知），嗣原告得標，兩造於104年1月30日簽訂系爭租
    約，由被告將系爭土地上將興建之全新建築物其中辦公大樓
    56808.94平方公尺（17,184.70坪）及汽車平面停車位814個
    出租予原告（現經地政機關登記者共849個），約定於原告
    取得使用執照後並點交租賃標的予原告使用時起算20年租期
    ，辦公大樓每坪每月租金為1,330元，停車位每個月租3,140
    元，但因雙方締約時本件租賃標的尚未興建完成，故建築物
    坐落位置、面積、停車位數量等均為暫定，而係以後續建造
    執照、使用執照及實際產權登記之內容為準。嗣被告於106
    年4月7日取得系爭建照，於108年2月18日辦理第2次變更，
    將辦公大樓調換至系爭Ｂ棟大樓之位置，停車場域則未變動
    ，則被告依約即應將系爭Ｂ棟大樓及停車位交付予原告承租
    使用。惟被告竟多次要求原告同意調漲租金，然兩造迄未就
    變更租金條件一事達成意思合致，是被告仍應依系爭租約之
    原定條件履行契約。詎系爭Ｂ棟大樓現已興建完成且於110年
    10月6日取得系爭使照，但被告至今仍未交付上開租賃標的
    物予原告使用收益。為此，爰依民法第423條、系爭租約第8
    條第1項約定，請求被告依約點交兩造約定之租賃標的物等
    語。並聲明：⒈被告應將坐落於即系爭土地上如系爭使照所
    記載建物Ｂ棟（即系爭Ｂ棟大樓）地上10層至12層、地上15層
    至17層及地下一層編號803至837、地下二層編號668至680、
    695至696共計50個平面汽車地下停車位（即系爭停車位）交
    付原告使用收益；⒉願供擔保請准宣告假執行。
二、被告答辯則以：系爭投標須知明確記載系爭土地上預計興建
    2棟觀光旅館及1棟辦公大樓，旅館將分別由漢來國際飯店股
    份有限公司（下稱漢來飯店）、凱撒大飯店股份有限公司（
    下稱凱撒飯店）承租經營，且系爭投標須知所附圖說及系爭
    租約附件一平面圖（下稱系爭平面圖）亦就坐落系爭土地北
    側、西側之Ａ、Ｂ棟建築物標記用途為觀光旅館、坐落該土地
    東側之Ｃ棟建築物標記用途為辦公大樓（依序分稱系爭Ａ、Ｂ
    、Ｃ棟大樓），另系爭投標須知亦有特定租賃標的之預計興
    建位置、樓層數、樓地板面積、建材、設備等詳細條件，並
    據以作為系爭租約之約定內容及附件，可見原告於投標時，
    即充分認知本件租賃標的已特定為系爭土地上將興建之系爭
    Ｃ棟大樓，而非系爭Ａ、Ｂ棟大樓甚明。而兩造簽約時，系爭Ａ
    、Ｂ、Ｃ棟大樓均尚未興建完成，嗣被告因改變經營策略，將
    系爭Ｃ棟大樓建築物用途變更為觀光旅館，並辦理系爭建照
    之變更，則系爭租約原定作為辦公大樓使用之系爭Ｃ棟大樓
    已經滅失，停車位為建物之從物，亦隨同滅失而均不存在，
    兩造間租賃關遂因租賃標的陷於客觀給付不能而當然消滅，
    被告即無交付租賃物之義務可言。又系爭Ｂ棟大樓建築物用
    途雖變更為辦公大樓，然系爭Ｂ棟大樓坐落位置與系爭平面
    圖註記位置已有不同，樓層數及樓地板面積亦相差甚遠，顯
    然與系爭Ｃ棟大樓並非同一建物；停車位之設置復與系爭平
    面圖多有變更，自難認兩造可就此逕成立租賃關係。被告嗣
    於106年9月29日就系爭Ｂ棟大樓及停車位向原告為一全新要
    約，同時因應系爭Ｂ棟大樓所在地理位置較為優越，招商效
    益大幅增加等因素，重新擬定系爭Ｂ棟大樓及停車位之租金
    金額及租賃條件，但保留原告優先議約之權利，而兩造迭經
    磋商，迄仍未就租賃標的及租金等契約必要之點達成合意，
    即難謂兩造間就系爭Ｂ棟大樓及系爭停車位成立租賃之法律
    關係，故原告請求被告交付系爭Ｂ棟大樓及系爭停車位予其
    收益使用，實無理由等語。並聲明：㈠原告之訴駁回；㈡如受
    不利判決，願供現金或等值之銀行可轉讓定期存單擔保，請
    准免為假執行。
三、兩造不爭執之事實（見本院卷㈡第331至332頁）：
　㈠被告於103年間預定於臺北市○○區○○段00地號土地興建辦公大
    樓及停車場，而於103年11月19日以「台灣肥料股份有限公
    司南港經貿園區C2土地辦公大樓暨停車場招租案」進行公開
    招標（即系爭招租案），並公告系爭投標須知（見本院卷㈠
    第37至49、327至339頁），嗣由原告得標，原告乃與被告於
    104年1月30日簽訂「不動產租賃契約」（即系爭租約）。
  ㈡原告於103年11月19日被告投標前，已將坐落系爭土地上所興
    建之Ｂ棟旅館大樓由訴外人凱撒飯店得標，並於102年2月8日
    簽訂合作契約書，同年12月31日簽訂協同規劃協議書（見本
    院卷㈡第249至251頁）；Ａ棟觀光旅館大樓則由訴外人漢來飯
    店得標，並於102年2月8日簽訂合作契約書，同年12月31日
    簽訂協同規劃協議書（見本院卷㈠第313至316、319至326頁
    ）。
  ㈢系爭投標須知第4點「領標」記載之「所有相關圖說附錄等文
    件」，與系爭租約附件一、附件二內容完全相同；系爭投標
    須知第13點「附件13.5附件5」中之「不動產租賃契約」內
    容，除「承租人」、「租金」欄位空白外，其餘內容均與系
    爭租約條款內容及附件一、附件二相同。且系爭投標須知之
    「相關圖說附錄」與「系爭租約附件一」內容相同者，其中
    「一層平面圖」標示「一般事務所」（即辦公大樓）位於該
    平面圖東側（即Ｃ棟），觀光旅館則標示於該平面圖北側（
    即Ａ棟）、西側（即Ｂ棟）；投標須知「相關圖說附錄」與「
    系爭租約附件二」內容相同者，記載系爭Ｃ棟辦公大樓及地
    下室一至四層之建材及設備。
  ㈣被告就系爭招租案於106年4月7日取得臺北市政府都市發展局
    106建字第0056號建築執照（即系爭建照），並分別於108年
    2月18日、110年3月5日辦理第二次變更及第三次變更完畢，
    並於110年10月6日取得臺北市政府都市發展局110使字第012
    2號使用執照（即系爭使照）。而108年2月18日經核准為第2
    次變更之系爭建照及系爭使照上所示之Ｂ棟建物，依系爭使
    照記載，地上1樓至28樓樓地板加上屋突1、2層，面積合計6
    6,816.52平方公尺（20,212坪，四捨五入）。
  ㈤被告自106年起，陸續於106年9月29日發函通知原告，擬調整
    辦公大樓之每坪月租金為1,550元；107年1月3日發函通知原
    告，擬調整辦公大樓之每坪月租金為1,600元；107年10月11
    日被告於系爭土地開發案辦公棟租賃條件討論會議提出擬調
    整辦公大樓之每坪月租金為1,650元，停車位每個月租金為5
    ,000元；109年2月21日發函通知原告，要求原告於文到後7
    日內書面回復被告，是否願以每坪月租金1,750元承租，然
    雙方均未達成調漲租金之共識。
四、本院之判斷：
　　原告主張兩造簽訂系爭租約，被告有交付租賃標的物予原告
    承租使用之義務等情，為被告所否認，並以前揭情詞置辯。
    故本院應審究者為：原告依系爭契約第8條第1項約定、民法
    第423條規定，請求被告應將系爭Ｂ棟大樓及系爭停車位交付
    原告使用收益，有無理由？茲論述如下：
  ㈠系爭租約之租賃標的物之認定：
  ⒈契約解釋按解釋意思表示，應探求當事人之真意，不得拘泥
    於所用之辭句，民法第98條定有明文。又解釋契約，應於文
    義上及論理上詳為推求，以探求當事人立約時之真意，並通
    觀契約全文，斟酌訂立契約當時及過去之事實、交易上之習
    慣等其他一切證據資料，本於經驗法則及誠信原則，從契約
    之主要目的及經濟價值作全盤之觀察，以為其判斷之基礎，
    不能徒拘泥字面或截取書據中一二語，任意推解致失其真意
    （最高法院99年度台上字第1421號號判決意旨參照）。本件
    原告主張系爭租約之租賃標的物為供作辦公大樓使用之系爭
    Ｂ棟大樓及共通層地下1至4層之停車位，被告則抗辯雙方依
    系爭租約所約定租賃標的物應為在系爭土地上系爭Ｃ棟大樓
    位置所興建之辦公大樓，及該棟大樓地下1至4層之停車位等
    語。經查：
　⑴辦公大樓部分：
　①系爭投標須知第3條規定：「租賃標的物：本公司於台北市南
    港區經貿園區C2土地（台北市○○區○○段00地號土地，即標的
    土地）（即系爭土地）預定興建之辦公大樓及停車場……，說
    明如下：『辦公大樓：預定樓層：辦公棟1樓至26樓、地下1
    樓至地下4樓部份區域、辦公棟屋突1、2層，預估樓地板總
    面積：56,808.94平方公尺（17,184.70坪）』、『註：辦公大
    樓樓地板面積及停車位個數暫以申請都市設計審議之圖面計
    算，計算租金面積及停車位數以建物所有權狀登記為準』（
    見本院卷㈠第39頁）。系爭租約第1條第1項約定：「定義：『
    租賃標的物』係指甲方（即被告）於南港經貿園區C2土地所
    興建之辦公大樓、停車場區域、約定專用區域及由乙方（即
    原告）維護管理區域（待建造執照核發後確認），實際面積
    及車位數以使用執照取得後，產權登記為準」、第2條第1項
    約定：「辦公大樓租賃面積暫定為56808.94平方公尺（17,1
    84.70坪），『辦公室大樓租賃面積』係指依建物所有權狀所
    登記核發之面積（包含主建物面積、附屬建物面積、標的土
    地興建之建物共有部分的面積及辦公棟建物共有部分的面積
    ）及室內約定由乙方專用之區域面積，但不包含室外約定專
    用區域及停車位（車公）等面積」（見本院卷㈠第55、56頁
    ）。
　②惟原告參與系爭招租案及簽訂系爭租約時，系爭Ａ、Ｂ、Ｃ棟大
    樓均尚未興建，而在原告於103年11月19日投標前，系爭土
    地上之Ｂ棟及Ａ棟旅館大樓，已分別由凱撒飯店、漢來飯店得
    標，並皆與被告簽訂合作契約書及協同規劃協議書等情，乃
    兩造所不爭執之事實（見不爭執事項第㈡點），此亦經於系
    爭投標須知第2條敘明：「工作說明：C2土地預定興建2棟觀
    光旅館及1棟辦公大樓，其中旅館部分將由漢來國際飯店股
    份有公司及凱撒大飯店股份有限公司承租經營……」（見本院
    卷㈠第39頁）。又系爭投標須知第12.9條明載：「……本投標
    須知及其附件對所有投標廠商均發生效力，且為『不動產租
    賃契約』之一部分……」，而兩造不爭執系爭投標須知之「相
    關圖說附錄」與「系爭租約附件一」內容相同者，該等圖說
    之「一層平面圖」均標示辦公大樓係位於該平面圖東側即系
    爭Ｃ棟大樓位置，觀光旅館則分別位於平面圖北側及西側之
    系爭Ａ、Ｂ棟大樓位置；投標須知「相關圖說附錄」與「系爭
    租約附件二」內容相同者，則記載系爭Ｃ棟辦公大樓及地下
    室1至4層之建材及設備（見不爭執事項第㈢點）。再參諸被
    告主張系爭投標須知及系爭租約辦公大樓所載之暫定租賃面
    積56,808.94平方公尺（17,184.70坪），即係系爭平面圖所
    示系爭Ｃ棟大樓之1至26層面積加總，此亦未見原告有何具體
    爭執，應可信實。由上足見，原告投標系爭招租案時，系爭
    土地上預定興建之Ａ、Ｂ棟旅館大樓已由漢來飯店、凱撒飯店
    承租，而系爭投標須知、系爭租約之相關約定內容，則與系
    爭平面圖所示系爭Ｃ棟大樓相符，是被告所稱兩造簽訂系爭
    租約時已特定承租標的之辦公大樓係坐落於系爭土地上之系
    爭Ｃ棟大樓位置等語，已非全然無憑。
　③又依系爭投標須知第4條規定：「領標：投標廠商應於即日起
    至民國103年12月23日止，至本公司（即被告）網站www.tai
    fer.com.tw下載投標須知及所有相關圖說附錄等文件」、投
    標須知第5條規定：「現場查勘：投標廠商應詳閱本投標須
    知及所有文件附錄，並負有自行赴標的土地現場查勘之義務
    ……對於基地情形及與估價有關事項應自行或洽請專業顧問加
    以瞭解，得標後不得藉故推諉、要求酌減租金、廢標、修正
    或解除已簽訂之契約、向本公司聲請損害賠償或為其他任何
    主張或請求等」、系爭投標須知第12.7條規定：「投標廠商
    向本公司遞交投標文件後，即視為已審閱本投標須知並對本
    投標須知內容已充分瞭解，並無疑義，且願受本投標須知之
    拘束，並對其所應承擔之全部風險與義務均已充分認知」。
    可知原告投標系爭招租案，本應自行下載圖說及附錄，並應
    詳加審閱投標相關文件及至現場查勘，該投標須知亦屬系爭
    租約之一部分，業如前述，而原告為一投資管理顧問公司，
    自有相當之專業知識及能力評估判斷系爭招租案及系爭租約
    之條件內容，足以推認原告於投標及締結系爭租約時已知本
    件租賃標的辦公大樓之坐落位置係在系爭Ｃ棟大樓處，益徵
    兩造立約時之真意應已特定原告所承租之辦公大樓係系爭土
    地上即將興建之系爭Ｃ棟大樓甚明。　　
　④原告雖主張：因兩造締約時，系爭土地尚未興建任何建物，
    且系爭租約亦約定以後續建造執照、使用執照及實際產權登
    記等內容為準，故本件租賃標的物應指系爭土地上之辦公大
    樓，而非限定為系爭Ｃ棟大樓云云。查，系爭租約第1條第1
    項固記載：「租賃標的物……區域（待建築執照核發後確認）
    ，實際面積及車位數以使用執照取得後，產權登記為準」、
    第2條第1項記載：「『辦公室大樓租賃面積』係指依建物所有
    權狀所登記核發之面積……」等文字，然原告所承租之辦公大
    樓係系爭土地上即將興建之系爭Ｃ棟大樓一情，業經認定如
    前，且租賃辦公大樓之坐落位置、樓層數、樓層地板總面積
    、建材設備等，均屬估算租金之重要因素，尤以系爭土地總
    面積達23,309.58平方公尺（約7051.15坪），佔地廣闊，其
    三面鄰接環境迥不相同，而其中預計興建系爭Ｂ棟大樓之位
    置緊鄰南港展覽館及捷運站，商家林立且交通條件最為便利
    ，經濟價值理當最高；系爭Ｃ棟大樓則距離南港展覽館較遠
    ，其東面鄰接捷運之南港機廠，亦不若系爭Ｂ棟大樓預定地
    所密接之南港展覽館商業地帶，經濟價值及生活機能相對較
    差，此有被告提出之系爭土地周邊環境照片在卷可參（見本
    院卷㈡第51至63頁）。且審酌原告為一投資顧問管理公司，
    其向被告承租辦公大樓，主要目的係在收取轉租他人之租金
    價差收益，此經原告於本院110年度全字第162號具狀陳述綦
    詳（見本院卷㈡第48頁），而系爭招租案並未公告投標底價
    ，其系爭投標須知第13條附件5中之「不動產租賃契約」內
    容，除「承租人」、「租金」欄位空白外，其餘內容均與系
    爭租約條款內容相同乙節，亦為兩造所不爭之事實（見不爭
    執事項第㈢點），是原告投標時即可知其欲承租之辦公大樓
    係以坪數計算月租，且租期長達20年，則原告為確保於得標
    後尚有藉轉租賺取價差獲利之空間，衡情必先確定系爭租賃
    物之坐落位置、預定樓層數、總樓地板面積與相關建材設備
    ，以整體綜合評估承租成本，並衡量自身是否具備足以長期
    營運之資力，方能據以提出投標租金底價，殊難想像上開租
    賃條件全繫於將來建造執照、使用執照及地政機關登記之核
    發，此實悖離一般承租人之經濟目的、動機與交易常情，衡
    情原告亦不可能同意被告事後僅憑建造執照、使用執照及地
    政機關登記，而交付與系爭投標須知及系爭租約所附圖說、
    文件全然不同之標的物甚明。因此，被告所辯上開契約條文
    ，係為避免建築物施作完工後之實際面積與施作前之預估面
    積存在測量上或工程上之些微誤差，所設置之補充性約款等
    語，符合雙方締約時之真意及交易常情，較為可採。從而，
    前揭契約條文解釋上應僅為補充建物面積誤差之約定，尚不
    影響租賃標的之辦公大樓係位於系爭土地上所預定興建系爭
    Ｃ棟大樓之認定。是原告此部分主張，並不可採。
  ⑵停車位部分：　　
　①系爭投標須知第3條規定：「租賃標的物：本公司於台北市南
    港區經貿園區C2土地（台北市○○區○○段00地號土地，即標的
    土地）（即系爭土地）預定興建之辦公大樓及停車場……，說
    明如下：『停車場：預定樓層：地下1樓至地下4樓，預估停
    車位數：814個』、『註：辦公大樓樓地板面積及停車位個數
    暫以申請都市設計審議之圖面計算，計算租金面積及停車位
    數以建物所有權狀登記為準』（見本院卷㈠第39頁）。系爭租
    約第1條第1項約定：「定義：『租賃標的物』係指甲方（即被
    告）於南港經貿園區C2土地所興建之辦公大樓、停車場區域
    ……實際面積及車位數以使用執照取得後，產權登記為準」、
    第2條第2項約定：「停車場停車位數暫定為814個（不含裝
    卸車位），停車場停車位數以地政機關登記為準」（見本院
    卷㈠第55、56頁）。再參諸系爭平面圖中之地下1至4層平面
    圖顯示上開預估之814個停車位，係分布於系爭Ａ、Ｂ、Ｃ棟大
    樓之地下共通層第1至4層（見本院卷㈠第233至239頁），而
    非僅位於系爭Ｃ棟大樓之地下1至4層，可知原告係向被告承
    租系爭Ａ、Ｂ、Ｃ棟大樓地下共通層第1至4層之停車位，而停
    車位數量係以地政機關登記為準。被告辯稱原告承租停車位
    僅限系爭Ｃ棟大樓之地下第1至4層範圍云云，核與前揭系爭
    投標須知、系爭租約及系爭平面圖不符，已難認有據。
　②又查，被告就系爭招租案於110年10月6日取得系爭使照，記
    載系爭Ａ、Ｂ、Ｃ棟大樓地下共通層第1至4層之平面汽車自設
    停車位165個、平面汽車法定停車位684個，共計849個，並
    經地政機關登記在案，此有系爭使照暨竣工圖、建物登記第
    一類謄本在卷可稽（見本院卷㈡第83至88、309至326頁）。
    則原告主張本件就停車位部分之租賃標的，應係系爭Ａ、Ｂ、
    Ｃ棟大樓地下共通層第1至4層之849個汽車停車位等語，符合
    系爭租約之約定，即難謂無憑。被告雖辯稱：比對系爭平面
    圖及系爭使照暨竣工圖，可知系爭招租案最終竣工之停車位
    與系爭平面圖所示之出入口、梯廳位置、周邊設備、車位數
    量已多有不同，則系爭使照暨竣工圖之849個停車位自非系
    爭租約之租賃標的範圍云云，並舉對照圖表為憑（見本院卷
    ㈡第301至308、341頁）。然細譯前開契約條文約定，可知原
    告向被告承租停車位，係以停車位「個數」計算月租，且停
    車位數量又以地政機關登記為準，是被告依系爭租約負有給
    付系爭Ａ、Ｂ、Ｃ棟大樓地下共通層第1至4層中經地政機關登
    記數量之停車位予原告承租使用之義務，至該等停車位究係
    位於地下共通層第1至4層之何具體位置，或其周邊設置有何
    變動，應非所問。因認被告所辯現系爭使照及經地政機關登
    記之849個汽車停車位並非原告承租範圍云云，要難採取。
  ⒉據上各節，兩造間系爭租約所約定之租賃標的物應係於系爭
    土地上系爭Ｃ棟大樓位置所興建之辦公大樓，及系爭Ａ、Ｂ、Ｃ
    棟大樓地下共通層第1至4層中經地政機關登記數量之849個
    停車位。
  ㈡原告得否請求被告點交系爭Ｂ棟大樓及系爭停車位部分：
  ⒈按出租人應以合於所約定使用收益之租賃物，交付承租人，
    並應於租賃關係存續中，保持其合於約定使用、收益之狀態
    ，民法第423條定有明文。又系爭租約第8條第1項約定：「
    甲方（即被告）依法取得租賃標的物之使用執照後，辦理點
    交與乙方（即原告）承租使用」。次按當事人主張有利於己
    之事實者，就其事實有舉證之責任。但法律別有規定，或依
    其情形顯失公平者，不在此限，民事訴訟法第277條亦有明
    定。本件原告主張被告依上開民法規定及系爭租約之約定，
    應點交系爭Ｂ棟大樓及系爭停車位予其承租使用等情，為被
    告所否認，即應由原告就上開利己事實負舉證責任。
  ⒉經查：
  ⑴系爭Ｂ棟大樓部分：
  ①兩造間系爭租約所約定之租賃標的物應係於系爭土地上系爭Ｃ
    棟大樓位置所興建之辦公大樓，業經認定如前。且系爭招租
    案於106年4月7日取得系爭建照，嗣於108年2月18日、110年
    3月5日辦理第二次變更及第三次變更，並於110年10月6日取
    得系爭使照，其中系爭建照之第二次變更及系爭使照均記載
    系爭Ｂ棟大樓為地上1樓至28樓樓地板加屋突1、2層之建物，
    面積合計66,816.52平方公尺（約20,212坪），此為兩造所
    不爭之事實（見不爭執事項第㈣點），足見系爭Ｂ棟大樓與系
    爭租約當時所預定興建之系爭Ｃ棟大樓除坐落位置不同外，
    兩者顯為不同之建物，即難認屬系爭租約所約定之租賃標的
    物範圍，則原告請求被告點交系爭Ｂ棟大樓，已難謂有理。
  ②再按租賃之房屋，因天災或其他事變致全部滅失者，如當事
    人間未經訂有出租人應重蓋房屋租與承租人使用之特約，其
    租賃關係當然從此消滅（最高法院32年上字第2769號裁判意
    旨參照）。本件兩造簽訂系爭租約後，被告並未依系爭平面
    圖之內容，於系爭土地上之系爭Ｃ棟大樓預定地興建辦公大
    樓乙節，此為原告所不否認。則雙方所約定之租賃標的物因
    被告未依約興建而自始不存在，與租賃房屋因故滅失之情形
    無異，故依前揭裁判意旨，兩造間就辦公大樓部分之租賃關
    係自應當然消滅。
　③另按稱租賃者，謂當事人約定，一方以物租與他方使用收益
    ，他方支付租金之契約；當事人互相表示意思一致者，無論
    其為明示或默示，契約即為成立，民法第421條第1項、第15
    3條第1項分別定有明文，可知兩造倘就租賃物及租金達成意
    思表示一致，租賃契約始告成立。查，被告於106年9月29日
    陸續函知原告就系爭Ｂ棟大樓之租金進行協議，然雙方迄未
    達成共識一情，為兩造不爭執之事實（見不爭執事項第㈤點
    ），足認兩造並未就系爭Ｂ棟大樓另行成立新租約甚明，原
    告自亦無從據以請求被告交付系爭Ｂ棟大樓予其承租使用。
    原告雖主張：被告上開擬調漲租約之通知，乃系爭租約之條
    件變動，而非針對系爭Ｂ棟大樓租賃之新要約，雙方既未就
    變更之租約條件達成合意，即應按原租約條件履行云云。惟
    此經被告否認，且兩造間系爭租約就辦公大樓部分之租賃關
    係，已因租賃標的自始不存在而消滅，業如前述，則就此應
    無再變更契約條件之問題可言，亦無按原租約條件履行之餘
    地，故原告此部分主張，並不可取。
　④從而，系爭Ｂ棟大樓並非兩造所約定之租賃標的物，原告主張
    依民法第423條規定、系爭租約第8條第1項約定請求被告點
    交系爭Ｂ棟大樓予其使用收益云云，為無理由，不應准許。
    至被告因自身經營策略改變，即未按雙方之原先約定內容興
    建租賃標的物，屬有可歸責事由致給付不能之情形，原告依
    民法第226條第1項規定，應得另行向被告請求損害賠償，併
    此指明。
　⑵系爭停車位部分：　
  ①按法律行為之一部分無效者，全部皆為無效。但除去該部分
    亦可成立者，則其他部分，仍為有效，民法第111條定有明
    文。本件兩造以一締約法律行為，就系爭土地上系爭Ｃ棟大
    樓位置所興建之辦公大樓及系爭Ａ、Ｂ、Ｃ棟大樓地下共通層
    第1至4層之停車位，成立一租賃契約，而系爭Ｃ棟大樓部分
    因租賃標的物不存在而租賃關係消滅，固如前述，然辦公大
    樓與停車位兩部分之標的物及月租條件各異，彼此應可各自
    獨立，則系爭租約縱然除去辦公大樓部分，其他部分仍可成
    立，依上開規定，兩造間就停車位部分之租賃契約之效力，
    應不受辦公大樓部分之影響，尚難逕謂為無效，合先敘明。
　②又查，系爭招租案於110年10月6日取得系爭使照，其中系爭Ａ
    、Ｂ、Ｃ棟大樓地下共通層第1至4層之平面汽車自設停車位16
    5個、平面汽車法定停車位684個，共計849個，並經地政機
    關登記在案等情，已如前述。而附表所示之系爭停車位均係
    在前揭租賃標的範圍內，且該等停車位仍按原計畫興建於預
    定區域，並無不存在或滅失而陷於給付不能之情事，被告復
    欲將其另出租予第三人，此有被告110年5月14日肥資產字第
    0000000000號函、00000000000號函在卷可考（見本院卷㈠第
    124至126、465至468頁），可見系爭停車位顯屬存在且可為
    給付之狀態，則原告依民法第423條規定、系爭租約第8條第
    1項約定，請求被告點交系爭停車位予其使用收益，核屬有
    據。
　③被告雖辯稱：本件法定停車位及被告自行增設之停車位，均
    登記為建物之共有部分，則系爭停車位不具構造上及使用上
    之獨立性，乃系爭Ｃ棟大樓之從物，已隨同系爭Ｃ棟大樓滅失
    ，自非租賃標的物之範圍云云。查，系爭停車位均登記為系
    爭Ａ、Ｂ、Ｃ棟大樓等區分所有建物之共有部分一情，固有建
    物登記第一類謄本在卷可查（見本院卷㈡第309至326頁），
    然依公寓大廈管理條例第4條第2項規定：「專有部分不得與
    其所屬建築物共用部分之應有部分及其基地所有權或地上權
    之應有部分分離而為移轉或設定負擔」，可知共有部分僅不
    得與專有部分分開移轉或設定負擔，但「出租」非屬上開處
    分行為，自不受前開規定之限制。又按非主物之成分，常助
    主物之效用，而同屬於一人者，為從物，民法第68條定有明
    文，而從物既非主物之成分，自為獨立之物，故主物與從物
    乃獨立二物之相對關係（最高法院93年度台上字第576號判
    決意旨參照），是縱認系爭停車位常助主物之效用，且屬同
    一人所有，而為建物之從物，然兩者既為各自獨立之物，該
    等停車位當不因建物之滅失而必然隨之滅失，系爭停車位現
    仍存在且可為給付之狀態，亦詳前述，則被告辯稱系爭停車
    位為從物，已隨系爭Ｃ棟大樓滅失云云，要屬無憑。
　⒊準此，原告依民法第423條規定、系爭租約第8條第1項約定，
    請求被告點交系爭停車位予其使用收益，為有理由；請求點
    交系爭Ｂ棟大樓部分，則屬無理。至原告另聲請調閱被告就
    系爭招租案之所有相關董事會會議記錄及向被告公司函詢，
    以證明被告事後變更經營策略因而導致違約之決策過程云云
    （見本院卷㈡第161至163、199頁），然被告對外既已以公司
    名義向原告表明系爭招租案內容變更之旨，則其內部董事會
    係如何形成經營策略之決定或變更，縱經查明，亦無礙本件
    爭點之認定，因認無調查此部分證據之必要，附此敘明。
　⒋末按權利之行使，不得違反公共利益，或以損害他人為主要
    目的；行使權利，履行義務，應依誠實及信用方法，民法第
    148 條定有明文。該條所稱權利之行使，是否以損害他人為
    主要目的，應就權利人因權利行使所能取得之利益，與他人
    及國家社會因其權利行使所受之損失，比較衡量以定之。倘
    其權利之行使，自己所得利益極少，而他人及國家社會所受
    之損失甚大者，始得視為以損害他人為主要目的，若當事人
    行使權利，雖足使他人喪失利益，而茍非以損害他人為主要
    目的，即不在該條所定範圍之內（最高法院71年台上字第73
    7號、45年台上字第105號裁判意旨參照）。本件原告主張被
    告逕自變更系爭招租案內容，違約不興建原定之辦公大樓，
    又援引系爭投標須知第12.8條片面解釋認定租賃標的之辦公
    大樓不存在，系爭租約隨之消滅，顯違反誠信原則，屬權利
    濫用，故應認系爭租約仍屬有效云云。查，系爭投標須知第
    12.8條規定：「本投標須知若文義有爭議或需更正時，概以
    本公司（即被告）之合理解釋為準」，而依前揭事證，可推
    知本件租賃標的物係於系爭土地上系爭Ｃ棟大樓位置所興建
    之辦公大樓，然因該標的物不存在致系爭租約就辦公大樓部
    分之租賃關係歸於消滅等情，均業經認定如前，則被告所辯
    應未逾上開系爭投標須知第12.8條所定之合理解釋範圍，即
    難逕謂其有何單方恣意解釋而權利濫用之情事。又被告自述
    其係因兩岸觀光往來中斷，考量開發成本及風險，始決定調
    整開發策略，將系爭Ｂ、Ｃ棟大樓用途對調等語（見本院卷㈠
    第187頁），雖致原告受有損害，但應非係以損害原告為主
    要目的，況原告亦非不得就其所受損害依法向被告請求賠償
    ，此詳如前述。據以，原告主張被告為權利濫用，系爭租約
    仍屬有效云云，猶難採認，末此敘明。
五、綜前所述，原告依民法第423條規定、系爭租約第8條第1項
    約定，請求被告交付如附表所示之系爭停車位予其使用收益
    ，為有理由，應予准許；逾此範圍之請求，並非有據，應予
    駁回。又兩造均陳明願供擔保聲請宣告假執行及免為假執行
    ，就原告勝訴部分，經核與法律規定相符，爰分別酌定相當
    擔保金額予以宣告之。至原告敗訴部分，其假執行之聲請，
    亦失所依據，應併予駁回。
六、本件事證已臻明確，兩造其餘攻擊防禦方法及所提證據，核
    均與本件判決結果不生影響，爰不一一論述，併予敘明。
七、訴訟費用負擔之依據：民事訴訟法第79條。
中　　華　　民　　國　　111 　年　　8 　　月　　31　　日
                  民事第五庭    法　官　劉娟呈　　
以上正本係照原本作成。
如對本判決上訴，須於判決送達後20日內向本院提出上訴狀。如
委任律師提起上訴者，應一併繳納上訴審裁判費。　　　　　　
中　　華　　民　　國　　111 　年　　8 　　月　　31　　日
                                書記官  廖健宏
附表：系爭停車位
建 號 建築基地地號 建物門牌 使用執照字號 停車位編號 停車位數量 臺北市○○區○○段000000000○號 臺北市○○區○○段000000000地號 臺北市○○區○○○路000號地下一層  110使字第0122號 668至680 13個     695至696 2個     803至837 35個 備註：本建號為臺北市○○區○○段000000000○號之共有部分，面積35853.5平方公尺，權利範圍為859分之311，其中編號668至680、695至696之停車位位於地下二層（見本院卷㈡第291頁）；編號803至837之停車位位於地下一層（見本院卷㈡第287頁），共計50個停車位，每一停車位權利範圍均各為859分之1。